【裁判字號】    98,婚,160
【裁判日期】    980630
【裁判案由】    離婚
【裁判全文】
臺灣臺南地方法院民事判決               98年度婚字第160號
原      告  丁○○
訴訟代理人  丙○○
被      告  甲○○
上列當事人間請求離婚事件，經本院於民國98年6月30日言詞辯
論終結，判決如下：
    主      文
准原告與被告離婚。
訴訟費用新臺幣參仟元由被告負擔。
    事實及理由
一、被告未於言詞辯論期日到場，核無民事訴訟法第386條所列
    各款情形，爰依原告之聲請，由其一造辯論而為判決。
二、本件原告起訴主張：
  (一)原告丁○○（男，民國○○年○月○日生，身分證統一編號：
    Ｚ000000000號）與被告甲○○（女，55年12月3日生，中國
    山東省人）於89年5月18日在中國山東省日照市登記結婚，
    89年11月8日在我國戶政機關辦理結婚登記，被告於90年3月
    19日來臺灣與原告共同生活，婚後夫妻感情初尚融洽，未生
    育子女。
  (二)被告於90年9月9日因居留期限屆滿返回中國大陸後，即不再
    入境臺灣。91年4月20日原告父親即訴外人李符玉曾前往中
    國大陸尋找被告，當時曾找到被告，原本打算由原告前往中
    國大陸地區工作，與被告共同居住在中國大陸，原告父親即
    訴外人李符玉因此以被告名義在中國大陸山東省購買一棟房
    子，並登記在被告名下，惟因原告不願前往中國大陸居住生
    活，致未前往。嗣原告父親即訴外人李符玉在91年6月7日回
    到臺灣，92年間原告母親去世，原告以掛號信函及打電話均
    無法與被告連絡，93年3月29日原告父親即訴外人李符玉再
    次前往中國大陸地區找被告，亦無法找到被告，被告並將原
    告父親所購買房屋變賣掉，並搬離住所，行蹤不明，拒不與
    原告連絡，原告曾向被告娘家詢問，均稱不知被告行蹤。兩
    造自90年9月9日起分居至今已逾七年多，各自生活，且未互
    相連絡，兩造彼此間已無感情，顯然存有難以維持婚姻之重
    大事由存在，爰依民法第1052條第2項規定，請求判決離婚
    。並聲明：准原告與被告離婚。
三、被告未於言詞辯論期日到場，亦未提出書狀作任何聲明或陳
    述。
四、得心證之理由：
  (一)按結婚或兩願離婚之方式及其他要件，依行為地之規定。判
    決離婚之事由，依臺灣地區之法律。夫妻之一方為臺灣地區
    人民，一方為大陸地區人民者，其結婚或離婚之效力，依臺
    灣地區之法律。臺灣地區與大陸地區人民關係條例第52條第
    1 項、第2項及第53條定有明文。次按夫妻間有民法第1052
    條第1項所列各款以外之重大事由，而難以維持婚姻者，夫
    妻之一方得請求離婚，民法第1052條第2項定有明文。又按
    婚姻係以誠摯相愛地共同生活為基礎，若此基礎已動搖，則
    婚姻關係即屬破裂，基於近代離婚法立法例大多由有責主義
    而至破綻主義之趨勢，法院即應認定該情形屬難以維持婚姻
    之重大事由。次按，夫妻均有民法第1052條第1項所定情形
    之一時，雙方各得向法院請求離婚，不能以請求之一方亦有
    判決離婚原因，即謂其不得訴請離婚；同條第2項但書規定
    難以維持婚姻之重大事由應由夫妻之一方負責者，僅他方得
    請求離婚，係為公允而設，故難以維持婚姻之重大事由，夫
    妻雙方均須負責時，應比較衡量雙方之有責程度，僅責任較
    輕之一方，得向責任較重之他方請求離婚，有責程度相同時
    ，雙方均得請求離婚，始符公平（參照最高法院90年度臺上
    字第2215號判決）。
  (二)查原告主張兩造於89年5月18日在中國山東省日照市登記結
    婚，89年11月8日在我國戶政機關辦理結婚登記，被告於90
    年3月19日來臺灣與原告共同生活，未生育子女之事實，業
    據原告提出戶口名簿、內政部入出國及移民署桃園縣服務站
    出具之被告入出國日期證明書、大陸地區人民進入臺灣地區
    保證書、結婚公證書、被告之居民身分證、財團法人海峽交
    流基金會證明書、戶籍謄本為證，並經本院依職權向臺南縣
    新營市戶政事務所調閱兩造結婚登記相關資料，有臺南縣新
    營市戶政事務所98年3月24日南縣營戶字第0980000681號函
    及所附結婚登記申請書、公證書、結婚公證書、財團法人海
    峽交流基金會證明書等在卷足稽，核屬相符，堪信為真正。
    因之，依上開規定關於兩造判決離婚之事由，應依臺灣地區
    之法律。
  (三)次查，原告主張被告於90年9月9日因居留期限屆滿返回中國
    大陸後，即不再入境臺灣。91年4月20日原告父親即訴外人
    李符玉曾前往中國大陸尋找被告，當時曾找到被告，原本打
    算由原告前往中國大陸地區工作，與被告共同居住在中國大
    陸，原告父親即訴外人李符玉因此以被告名義在中國大陸山
    東省購買一棟房子，並登記在被告名下，惟因原告不願前往
    中國大陸居住生活，致未前往。嗣原告父親即訴外人李符玉
    在91年6月7日回到臺灣，92年間原告母親去世，原告以掛號
    信函及打電話均無法與被告連絡，93年3月29日原告父親即
    訴外人李符玉再次前往中國大陸地區找被告，亦無法找到被
    告，被告並將原告父親所購買房屋變賣掉，並搬離住所，行
    蹤不明，拒不與原告連絡，原告曾向被告娘家詢問，均稱不
    知被告行蹤。兩造自90年9月9日起分居至今已逾七年多之事
    實，業據原告提出被告入出國日期證明書、原告父親即訴外
    人李符玉入出境紀錄查詢單為憑，並舉證人即原告姊姊乙○
    ○到庭證稱：「有，我在被告入境臺灣後的六個月，我有與
    兩造同住。」「被告是大陸籍，所以入境六個月後期限屆滿
    一定要回大陸，所以90年9月9日因為居留期滿被告就回大陸
    ，被告返回大陸時，都沒有跟我們提何時要再來臺灣，被告
    在大陸那邊沒有可以聯絡的電話及聯絡地址，所以我們無法
    書信、電話聯絡，被告也都沒有寫信過來，後來我父親就過
    去大陸找被告，且被告也知道我們的電話，但都沒有打給我
    們，我父親有去大陸找過被告，我父親找被告的情形因為我
    沒有陪同去，所以詳細情形我不了解，但是我聽我父親說他
    後來去大陸就都找不到被告，被告娘家那邊也無法打聽。」
    「在被告回大陸之後幾個月左右，當時我還住在家，被告有
    打電話回來，說要找我父親，我有聽到我父親說「我買給你
    的機票呢？你怎麼不過來臺灣？」被告就掛斷電話，被告只
    有打過一次電話回家，但沒有說到要回臺灣。」「從民國90
    年9月9日以後到現在為止兩造都沒有同住。」等語（見本院
    98年6月30日言詞辯論筆錄），核與原告主張之事實大致相
    符，應堪信原告主張上開事實為真正。
  (四)查兩造分居迄今已逾七年九個月，審酌兩造分居原因係因被
    告居留期限屆滿而返回中國大陸，嗣後被告不願再前來臺灣
    與原告同居，原告亦不願前往中國大陸與被告共同生活，自
    92年間起原告即無法找到被告，被告亦拒不與原告連絡，兩
    造因而分居至今，應認為兩造分居原因被告之可責性較重，
    原告之可責性較輕，參諸前開規定，原告自得請求判決離婚
    。再查，兩造分居迄今七年九個月之久，分居期間各自獨立
    生活均無聯絡，客觀上已使兩造共同生活所需誠擎的互敬互
    愛之基礎不復存在，應認為兩造婚姻已生破綻，參諸前開說
    明，應構成民法第1052條第2項難以維持婚姻之重大事由，
    原告依上開規定，請求判決離婚，依法並無不合。從而，原
    告依民法第1052條第2項規定，請求判決兩造離婚，即屬有
    據，應予准許。
五、本件訴訟費用應由被告負擔。經查，原告支出第一審訴訟費
    用裁判費新臺幣（下同）3,000元，應由被告負擔，爰確定
    如主文第二項所示。
六、據上論結，本件原告之訴為有理由，依民事訴訟法第385條
    第1項前段、第78條、第87條第1項，判決如主文。
中    華    民    國    98    年    6     月    30    日
                  家事法庭    法  官  鄭  彩  鳳
上正本係照原本作成。
如對本判決上訴，須於收受判決正本送達後20日內向本院提出上
訴狀，並繳納上訴費及附具繕本。
中    華    民    國    98    年    6     月    30    日
                              書記官  黃  心  怡


司法院資訊處製作；財團法人民間司法改革基金會備份。
